【裁判字號】    97,上訴,1064
【裁判日期】    970731
【裁判案由】    偽造有價證券等
【裁判全文】
臺灣高等法院高雄分院刑事判決        97年度上訴字第1064號
上  訴  人  臺灣高雄地方法院檢察署檢察官
被      告  甲○○
                    現另案於臺灣高雄第二監獄執行中
指定辯護人  李偉如  義務辯護律師
上列上訴人因被告偽造有價證券等案件，不服臺灣高雄地方法院
96年度訴字第5155號中華民國97年3 月19日第一審判決（起訴案
號：臺灣高雄地方法院檢察署96年度偵緝字第3648號），提起上
訴，本院判決如下：
    主  文
原判決關於犯行使偽造信用卡罪暨定執行刑部分均撤銷。
黃建參共同意圖供行使之用，而偽造信用卡，累犯，處有期徒刑
肆年，扣案如附表一所示偽造信用卡背面偽造之署押、簽帳單上
偽造之署押及如附表三所示之物均沒收。
    事  實
一、黃建參前因竊盜案件，經臺灣高等法院臺南分院以94年度上
    易字第12號判處有期徒刑7 月確定，入監執行後，甫於民國
    95年2 月24日縮刑期滿執行完畢。詎黃建參仍不知悔改，與
    邱武來（經本院以97年度上訴字第215 號判處有期徒刑7 年
    ）二人共同基於意圖供行使之用而偽造信用卡之犯意聯絡，
    另與吳奇展、楊岳璋、王建府共同基於行使偽造信用卡、行
    使偽造信用卡背面簽名欄上偽造簽名之私文書、行使偽造簽
    帳單（私文書）及基於意圖為自己不法所有而向特約商店詐
    欺取財物之單一行為犯意聯絡，組成偽造信用卡之盜刷詐欺
    集團。由邱武來負責提供偽卡及統籌集團之運作，黃建參並
    與邱武來共同出資，由邱武來向真實姓名年籍不詳綽號「老
    黃」之成年男子購得俗稱「白卡」（指已印妥卡別及銀行別
    於偽卡卡面，惟尚未將卡號及內碼燒錄於偽卡卡背電磁條碼
    內者）之偽卡半成品，再向真實姓名、年籍均不詳之馬來西
    亞籍之成年男子購買挪威國TellerA. SNorway發行銀行之
    VISA信用卡之內、外碼資料之電磁紀錄（詳如附表一所示之
    行為態樣及方法欄），隨即在臺北縣三重市○○○路65號2
    樓，自行偽造成國外信用卡卡面、可供行使之信用卡，且由
    黃建參負責召募亦共同基於意圖為自己不法之所有及基於行
    使偽造信用卡、私文書、偽造署押之犯意聯絡之吳奇展、楊
    岳璋、王建府（經本院以96年度上訴字第2378號分別判處有
    期徒刑3 年2 月、1 年、3 年）等車手（即實際盜刷之人）
    ，共組盜刷詐欺集團。自96年4 月間起至同年6 月6 日止，
    由黃建參擔任車頭（即駕車並指揮車手盜刷之人），駕駛車
    牌號碼：7B-0786 號自小客車，搭載吳奇展、王建府、楊岳
    璋至全臺各百貨公司，使各車手假冒偽造信用卡中之持卡人
    ，由邱武來告知各車手預先在偽造信用卡背面持卡人簽名欄
    偽簽署名，各車手再持偽造信用卡至特約商店盜刷購物，並
    在特約商店簽帳單上偽簽信用卡持卡人之署名，再將該簽帳
    單存根聯持交特約商店而行使，使該等特約商店人員誤認係
    真正持卡人之刷卡消費，而分別交付渠等盜刷之化妝品等物
    品，均足生損害於各特約商店、被偽造署名人、發卡銀行及
    信用卡之交易安全（詳如附表一、二編號1 至123 號所示之
    卡號、盜刷日期、盜刷時間、盜刷商店名稱、地址、金額、
    行為態樣及方法、偽造行為、偽造信用卡號、偽造署押、發
    卡銀行及發卡銀行國別）。得手後，吳奇展、王建府、楊岳
    璋等車手可抽取當日盜刷金額之1 至2 成為佣金，其餘所得
    則由黃建參與邱武來平分。嗣於96年6 月6 日下午，由黃建
    參擔任車頭駕駛車牌號碼：7B-0786 號自小客車，搭載邱武
    來及擔任車手之吳奇展至新竹市○○路○ 段新光三越百貨新
    竹店，邱武來於車內交付吳奇展偽造之匯豐銀行信用卡（卡
    號：0000000000000000號）、花旗銀行信用卡（卡號：
    00000000 00000000 號）各1 張，吳奇展並在卡片背面偽造
    「施金華」之署押，黃建參即要求吳奇展至新光三越百貨購
    買化妝品，惟因付款時，吳奇展所持偽造之匯豐銀行信用卡
    額度不足，而未完成交易；嗣由黃建參駕駛上開車輛前往新
    竹市○○路○ 段之SOGO百貨，由黃建參、吳奇展共同進入
    SOGO百貨，欲持花旗銀行信用卡盜刷消費，邱武來、吳奇展
    旋於同日17時45分為員警逮捕，黃建參則趁隙逃逸。經員警
    扣得Lagerfel d牌黑色西裝（含褲）2 套及如附表三所示偽
    造信用卡、製造偽造信用等之器械、原料及電磁紀錄等物。
三、案經高雄市政府警察局移請臺灣高雄地方法院檢察署檢察官
    偵查起訴。
    理  由
壹、程序部分：
    本件被告黃建參所犯係死刑、無期徒刑、最輕本刑為3 年以
    上有期徒刑以外之罪，其於本院審判程序中就被訴事實為有
    罪之陳述，經審判長告知簡式審判程序之旨，並聽取公訴人
    、被告之意見後，本院合議庭依刑事訴訟法第273 條之1第1
    項規定，裁定進行簡式審判程序，另依同法第273 條之2 、
    第159 條第2 項之規定，不適用傳聞法則有關限制證據能力
    之相關規定，合先敘明。
貳、實體部分：
一、上開犯罪事實業據被告黃建參（下稱被告）於偵查中、原審
    及本院審理時坦承不諱，核與共同正犯吳奇展、王建府、楊
    岳璋、邱武來等人於警詢、偵查中及另案審理時供述情節相
    符，復有如附表一所列123 項證據，及扣案如附表三所示偽
    造信用卡、製造偽造信用等之器械、原料及電磁紀錄等物，
    有搜索、扣押筆錄、扣押物品目錄表、照片等在卷可稽（見
    警卷第83-104頁），足認被告黃建參上開自白與事實相符，
    應堪採信。本件事證明確，被告犯行足堪認定。
二、按在信用卡背面簽名欄簽名，自形式上整體觀察，即足以知
    悉係表示信用卡之簽名者於信用卡有效期限內有權使用該信
    用卡之辨識及證明，並非依習慣或特約表示一定用意之證明
    ，性質上係屬刑法第210 條之私文書（最高法院93年度第2
    次刑事庭會議決議參照），又在信用卡簽帳單上偽簽姓名，
    自不待依據習慣或特約，單從形式上觀察，即足以知悉係表
    示已收受特約商店所交付之交易標的物或消費標的，含有收
    據性質，當然屬於刑法第210 條所稱之私文書（最高法院95
    年度臺上字第188 號判決參照）。核被告黃建參所為，係犯
    刑法第201 條之1 第1 項之偽造信用卡罪、第216 條、第21
    0 條之行使偽造私文書罪及同法第339 條第1 項之詐欺取財
    罪。被告黃建參與共犯邱武來間，就上開偽造信用卡之犯行
    ，有犯意聯絡與行分擔，為共同正犯；另被告黃建參與邱武
    來、吳奇展、王建府、楊岳璋間，就行使偽造信用卡、行使
    偽造私文書、詐欺取財等犯行，均有犯意聯絡及行為分擔，
    亦應成立共同正犯。另被告黃建參與邱武來偽造信用卡後又
    持之行使，其行使之低度行為，應為偽造之高度行為所吸收
    ，被告黃建參等人在信用卡簽帳單上偽造署押之低度行為，
    亦為行使偽造私文書之高度行為所吸收。被告黃建參與邱武
    來多次偽造信用卡，及與吳奇展、王建府、楊岳璋等人多次
    行使偽造之信用卡、行使偽造私文書及詐欺取財等犯行，依
    一般社會通念，係基於最終意圖為自己及他人不法所有之詐
    欺取財之單一行為決意，為達成該詐欺取財犯行所為之各個
    舉動，應屬法律概念之一行為，其一行為觸犯上開罪名，為
    想像競合犯，應依刑法第55條規定，從一重依偽造信用卡罪
    處斷。至於95年7 月1 日刑法修正公布施行而刪除刑法第55
    條關於牽連犯之規定前，實務上就類似上開情形，雖多以牽
    連犯處斷，未論以想像競合，然關於同一行為人之數犯罪行
    為應如何處斷，本即應視法律之明文規定及法理之妥適與否
    ，針對個案狀況不同而為衡酌適用。就本案情形而言，若於
    牽連犯規定尚存在之情形，因上開各罪名間，於社會事實之
    概念上，得將之區分成3 行為，而該3 行為間，又存有方法
    目的之牽連關係，符合牽連犯之概念，自宜論以牽連犯從一
    重處斷；惟於目前牽連犯規定遭刪除之情形下，被告上開基
    於單一犯罪決意、為達成單一不法目的所為之各個舉動，仍
    係予以綜合為單一評價，較之對其個別評價而論以數罪為合
    理，以避免對行為人之犯罪行為過份評價、處罰，而有違刑
    罰之謙抑原則。是在刑法修正後，關於想像競合犯之「一行
    為」之概念，宜配合法律之修正而為適當之變更、擴張，又
    此等法律見解上之變更，係因應法律修正所致，尚不生見解
    先後矛盾，而謂於論理上有相互捍格之情。準此，公訴意旨
    認被告所為上開各犯行，應予分論併罰等語，恐有未洽，附
    此敘明。又查被告黃建參前因竊盜案件，經臺灣高等法院臺
    南分院以94年度上易字第12號判處有期徒刑7 月確定，入監
    執行後，甫於95年2 月24日縮刑期滿執行完畢，有臺灣高等
    法院被告前案紀錄表1 份在卷可稽（見本院卷第45-52 頁）
    ，其前受徒刑之執行完畢後，5 年以內故意再犯本件有期徒
    刑以上之罪，為累犯，應依刑法第47條第1 項之規定，加重
    其刑。
三、原審據以論處被告黃建參罪刑，固非無見；惟查：(一)本件被
    告與共犯邱武來所為是屬共同偽造信用卡之犯行，原判決亦
    認定被告與邱武來共同基於供行使之用而偽造信用卡... 之
    犯意聯絡（見原判決第2 頁第2 行以下），惟於主文、理由
    均論以共同行使偽造信用卡，顯有主文、事實、理由矛盾之
    違誤。(二)原判決於主文、事實、理由引用「如附表一、二」
    ，然遍尋原判決，均未有附表一、二，亦有未當。(三)扣案藥
    用雪肌精2 瓶、萬寶龍筆2 支、萬寶龍皮包1 只、萬寶龍手
    錶1 支、萬寶龍筆記本1 本、歌林觸煤大廈扇2 台、SANYO
    除濕機1 台、DVD 數位影音光碟機GK-3188 型1 台、DVD 數
    位影音光碟機YS-968型1 台、萬寶龍公事包1 只等物，雖為
    被告與共犯邱武來因犯罪所得之物，然上開物品並非被告與
    共犯邱武來所有，而係屬犯詐欺罪等犯行所取得之贓物，不
    得予以沒收，應發還被害人，原判決宣告沒收自有違誤。檢
    察官上訴認本件被告所為上開犯行，應予分論併罰，固無理
    由，然檢察官上訴指摘上開(三)扣案之物品並非被告與共犯邱
    武來所有，而係被害人遭騙之贓物，不得予以沒收，原判決
    宣告沒收為不當，則有理由，另原判決亦有上開可議之處，
    自應由本院將原判決關於被告所犯行使偽造信用卡罪暨定執
    行刑部分撤銷改判。審酌被告甲○○與邱武來共組盜刷集團
    ，由被告擔任車頭，指揮吳奇展、王建府、楊岳璋分別持之
    多次盜刷消費，被告在該盜刷集團內擔任關鍵重要之角色，
    且其所為嚴重危害信用卡之金融交易秩序、侵蝕社會大眾之
    經濟基礎，更有損於各該發卡銀行對信用卡之健全管理及財
    產權，亦將使名義人可能無辜承擔信用卡遭盜刷之莫名風險
    ，及其素行不良，前因竊盜案件，經判處有期徒刑7 月確定
    ，甫於95年2 月24日執行完畢，足認其尚未知所警惕，本應
    從重量處，惟念被告犯後坦承犯行，態度良好，及其犯罪動
    機、目的、手段、犯罪所生之危害等一切情狀，量處有期徒
    刑4 年，以資懲戒。扣案如附表一所示偽造信用卡等背面之
    偽造署押、偽造簽帳單上之署押（簽名），不問屬於被告與
    否，均各應依刑法第219 條規定予以宣告沒收；至被告黃建
    參與共犯邱武來等人所偽造之簽帳單，按簽帳單分兩聯，一
    聯交付予特約商店等收執而非屬被告所有，另一聯則由被告
    等持有，惟並未扣案，無證據證明現尚存在，應已滅失，為
    免執行之困難，爰均不另為沒收之諭知。又扣案如附表三所
    示之偽造信用卡、製造偽造信用卡等之器械原料及電磁紀錄
    ，不問屬於犯人與否，均應依刑法第205 條宣告沒收之。另
    扣案之臺北縣三重市○○○路65號2 樓搜索扣押物品目錄表
    中編號24藥用雪肌精2 瓶、編號26萬寶龍筆2 支、編號27萬
    寶龍皮包1 只、編號30萬寶龍手錶1 只、編號32萬寶龍筆記
    本1 本、編號35歌林觸煤大廈扇2 台、編號36SANYO 除濕機
    1 台、編號37DVD 數位影音光碟機GK-3188 型1 台、編號38
    DVD 數位影音光碟機YS-968型1 台、編號40萬寶龍公事包1
    只，雖為被告與共犯邱武來等人因本件犯罪所得之物，惟此
    係屬詐取之贓物，應發還被害人，詳如前述，爰不另宣告，
    附此敘明。
四、被告黃建參所犯共同竊盜（二罪）部分，因未上訴而確定，
    不另論述，附此敘明。
據上論結，應依刑事訴訟法第369 條第1 項前段、第364 條、第
299 條第1 項前段，刑法第28條、第201 條之1 第1 項、第216
條、第210 條、第339 條第1 項、第55條、第47條、第205 條、
第219 條，刑法施行法第1 條之1 ，判決如主文。
本案經檢察官王登榮到庭執行職務。
中    華    民    國    97    年    7     月    31    日
                  刑事第八庭    審判長法  官  李炫德
                                      法  官  李政庭
                                      法  官  陳志銘
以上正本證明與原本無異。
如不服本判決應於收受本判決後10日內向本院提出上訴書狀，其
未敘述上訴理由者，並得於提起上訴後10日內向本院補提理由書
狀（均須按他造當事人之人數附繕本）「切勿逕送上級法院」。
中    華    民    國    97    年    7     月    31    日
                                      書記官  盧雅婷
附錄本件判決論罪科刑法條：
刑法第201條之1：
意圖供行使之用，而偽造、變造信用卡、金融卡、儲值卡或其他
相類作為簽帳、提款、轉帳或支付工具之電磁紀錄物者，處1 年
以上7 年以下有期徒刑，得併科3 萬元以下罰金。
行使前項偽造、變造之信用卡、金融卡、儲值卡或其他相類作為
簽帳、提款、轉帳或支付工具之電磁紀錄物，或意圖供行使之用
，而收受或交付於人者，處5 年以下有期徒刑，得併科3 萬元以
下罰金。
刑法第210條：
偽造、變造私文書，足以生損害於公眾或他人者，處 5 年以下有
期徒刑。
刑法第216條：
行使第 210 條至第 215 條之文書者，依偽造、變造文書或登載
不實事項或使登載不實事項之規定處斷。
刑法第339條第1項：
意圖為自己或第三人不法之所有，以詐術使人將本人或第三人之
物交付者，處5 年以下有期徒刑、拘役或科或併科1 千元以下罰
金。
附表三：
┌───┬────────────────┬───┐
│ 編號 │  品名                          │ 單位 │
├───┼────────────────┼───┤
│ 1    │偽造渣打銀行VISA信用卡（00000000│ 1 張 │
│      │00000000）                      │      │
├───┼────────────────┼───┤
│ 2    │偽造信用卡資料單                │ 1 張 │
├───┼────────────────┼───┤
│ 3    │信用卡塑膠保護套                │ 85個 │
├───┼────────────────┼───┤
│ 4    │燙金紙                          │ 4 卷 │
├───┼────────────────┼───┤
│ 5    │製造偽卡凸字機                  │ 2 臺 │
├───┼────────────────┼───┤
│ 6    │燙金機                          │ 1 臺 │
├───┼────────────────┼───┤
│ 7    │燒錄機                          │ 1 臺 │
├───┼────────────────┼───┤
│ 8    │壓片機                          │ 1 臺 │
├───┼────────────────┼───┤
│ 9    │紫光機                          │ 1 臺 │
├───┼────────────────┼───┤
│ 10   │空白卡                          │ 20張 │
├───┼────────────────┼───┤
│ 11   │尚未燒錄內碼及卡號之VISA卡      │ 71張 │
├───┼────────────────┼───┤
│ 12   │尚未燒錄內碼及卡號之萬事達卡    │ 59張 │
├───┼────────────────┼───┤
│ 13   │VISA卡成品                      │ 8 張 │
├───┼────────────────┼───┤
│ 14   │萬事達卡成品                    │ 4 張 │
├───┼────────────────┼───┤
│ 15   │燒錄機程式磁卡                  │ 1 張 │
├───┼────────────────┼───┤
│ 16   │燒錄機程式光碟片                │ 1 張 │
├───┼────────────────┼───┤
│ 17   │偽造信用卡資料單                │ 10張 │
├───┼────────────────┼───┤
│ 18   │IBM 牌手提電腦                  │ 1 臺 │
└───┴────────────────┴───┘


司法院資訊處製作；財團法人民間司法改革基金會備份。
